最高法院刑事裁定　　　　　　　　　　111年度台抗字第332號
抗　告　人　洪辰欣



上列抗告人因違反毒品危害防制條例等罪案件，不服臺灣高等法
院中華民國111 年1 月11日定應執行刑之裁定（111 年度聲字第
167號），提起抗告，本院裁定如下：
    主  文
抗告駁回。
    理  由
一、按裁判確定前犯數罪者，併合處罰之；又數罪併罰，有2 裁
    判以上者，依刑法第51條之規定，定其應執行之刑，刑法第
    50條第1 項前段、第53條分別定有明文。惟鑑於數罪併罰規
    定未設限制，導致併罰範圍於事後不斷擴大有違法之安定性
    ，為明確數罪併罰適用範圍，並避免不得易科罰金、不得易
    服社會勞動之罪與得易科罰金、易服社會勞動之罪合併，造
    成易科罰金、易服社會勞動之罪無法單獨易科罰金、易服社
    會勞動，乃於刑法第50條第1項但書及第2項規定，對於判決
    確定前所犯數罪有同條第1 項但書各款所列情形者，除受刑
    人請求檢察官聲請法院合併定執行刑外，不得併合處罰。是
    自該條文於民國102年1月23日修正公布施行之日起，關於得
    易科罰金之罪與不得易科罰金之罪，繫乎受刑人之請求與否
    ，作為定執行刑之準則。至於已請求定執行刑者，為免受刑
    人於定應執行刑之結果不符期待時，任意撤回請求，濫用權
    利，影響定執行刑裁定之實體安定與妥當性，除原請求之意
    思表示有瑕疵或不自由情事，經證明屬實之情形者外，若管
    轄法院業已裁定定其應執行刑而生實體裁判效力者，即無許
    其任意變更或撤回請求之理，俾免因其請求之前提要件反覆
    ，致訴訟程序難以確定，影響國家刑罰權之安定性。
二、原裁定以抗告人洪辰欣因違反毒品危害防制條例等罪案件，
    先後經判處如其附表（下稱附表）所示（共2 罪）之刑確定
    ，合於定應執行刑之規定，乃依抗告人請求檢察官聲請，審
    酌各罪所處宣告刑合計之外部性界限，抗告人犯罪之目的、
    違反之嚴重性兼及刑罰量刑公平正義理念、責罰相當原則等
    自由裁量權之內部性界限等總體情狀，而定應執行有期徒刑
    2年10月。既在各刑中之最長期以上，2罪宣告刑合計之刑期
    以下，並未逾越法律規定之界限，亦無濫用裁量權及違背比
    例、罪刑相當原則之情形，於法尚無違誤。
三、本件檢察官於徵詢抗告人是否請求就本件合併定應執行刑之
    意願時，抗告人已明確就定刑聲請切結書上之□同意聲請定
    刑（提出聲請後不得再撤回請求，定刑裁定確定後，不得再
    聲請易科罰金或易服社會勞動）選項勾選並簽名捺指印，應
    認已克盡其曉諭之義務，難認抗告人請求之意思表示有出於
    非自由意志之瑕疵，揆諸上開說明，自無許其任意變更或撤
    回請求之理。抗告意旨徒以伊未清楚了解合併定執行刑，致
    誤簽名同意，爰請求撤回同意合併執行云云。經核係對法院
    依檢察官聲請定應執行刑之裁量權適法行使，以自己之說詞
    ，未依卷內資料所為之指摘，為無理由，應予駁回。至於抗
    告人如附表編號1 所示宣告刑已因易科罰金繳清而執行完畢
    ，僅屬檢察官日後執行本件定應執行刑裁定時，算入或折抵
    刑期之執行問題，並無損於抗告人權益，附此敘明。
據上論結，應依刑事訴訟法第412條，裁定如主文。
中    華    民    國   111    年    2     月    23    日
                  刑事第五庭審判長法  官  吳  信  銘  
                                  法  官  何  菁  莪  
                                  法  官  梁  宏  哲  
                                  法  官  蔡  廣  昇  
                                  法  官  沈  揚  仁  
本件正本證明與原本無異
                                  書記官
中    華    民    國   111    年    3     月    3     日